臺灣板橋地方法院刑事附帶民事訴訟判決　　　　　　　九十年度附民字第一三三號
　　原　　　告　甲○○
　　被　　　告　丙○○
　　　　　　　　乙○○
右列被告因偽造有價證券等案件（九十年訴字第一六一號），經原告提起附帶民事訴
訟，爰判決如左：
    主  文
被告丙○○、乙○○應連帶給付原告新台幣壹佰陸拾壹萬伍仟陸佰元，及自民國九十
年四月三日起至清償日止，按週年利率百分之五計算之利息。
被告乙○○應給付原告新臺幣肆拾萬元，及自民國九十年四月三日起至清償日止，按
週年利率百分之五計算之利息。
原告其餘之訴駁回。
本判決第一項於原告以新臺幣陸拾萬元，第二項於原告以新台幣拾伍萬元供擔保後，
各得假執行。
原告其餘假執行之聲請駁回。
    事  實
壹、原告方面：
一、聲明：被告應連帶給付原告新台幣（下同）二百零一萬五千六百元及訴狀繕本送
    達翌日起至清償日止，按年息百分之五計算之利息，並願供擔保請准假執行。
二、陳述：被告丙○○與乙○○於民國八十八年間陸續簽發如附表所示之支票，並偽
    造林阿晚背書向原告調借現款，共計一百六十一萬五千六百元，又在八十九年三
    月十五日偽造曹青海與林阿晚簽名簽發四十萬四十萬元本票，向原告詐得四十萬
    元，屆期均無法兌現，共計詐得二百零一萬五千六百元，使原告因此受有損害，
    爰提起本訴，請求被告二人應連帶賠償原告票面金額。
貳、被告方面：
一、聲明：請求駁回原告之訴及假執行之聲請。
二、陳述：被告乙○○對原告之指訴並不否認，對於原告所請求之金額亦無意見，惟
    目前無力償還，請求原告能同意其緩期清償，被告丙○○則否認原告之指訴，認
    為其個人借款僅佔部分。被告二人認為原告所指欠款應由被告二人就實際借得之
    款項各自負責，原告不應就票面金額均要求被告二人連帶負責。
    理  由
一、原告起訴後，經於言詞辯論程序中減縮為被告二人應連帶給付原告二百零一萬五
    千六百元，核無礙於被告二人之防禦及訴訟終結，應予准許，合先敘明。
二、查被告乙○○自稱為林阿晚，與被告丙○○共同連續佯以如附表所示之自己支票
    ，偽簽「林阿晚」背書以示擔保，向原告詐得一百六十一萬五千六百元，被告乙○○另以偽造曹青海與林阿晚簽發之四十萬元本票向原告詐得同額現款之事實，
    業據被告乙○○自認在卷，且核與原告、證人王清志等所述相符，復有支票四紙
    、本票一紙影本在卷為據，至被告丙○○雖矢口否認有何詐欺犯行，惟查，被告
    乙○○於八十九年三月後，明知已然週轉不靈，極易陷於無力還款之狀態，猶以
    自己之支票權充客票，另以假名背書以示擔保，使告訴人甲○○、張淑玲、郭美
    秋誤認為債權有充分擔保而陷於錯誤，乘機連續大量借款，嗣後果於八十九年六
    月間因無力週轉而成為拒絕往來戶，亦無力還款，其有詐欺之犯意無疑。而被告
    丙○○右揭犯罪事實，業據告訴人甲○○指訴綦詳，並有乙○○為發票人，如附
    表所示之支票影本附卷可稽。另經證人即原告甲○○之合夥人王志清到庭證稱：
    「乙○○、丙○○之前都以發工資為由向我借錢，大都由乙○○出面，有時是丙○○出面。一次大約是三、四十萬元，大概有四、五年了，剛開始有借有還，大
    約兩、三個月借一次，前年開始有時會叫我們拖延，但後來有還。去（八十九）
    年三、四月間開始向我，甲○○、張淑玲大量借款，每個月約三十幾萬，大部分
    都是乙○○來拿的，有時丙○○也有來拿，借錢時都有開乙○○的票，但是用林
    阿晚的名字背書，我有問乙○○名字怎麼那麼難聽時，她說她要去改名，我也有
    問丙○○，你老婆的名字這麼難聽他都沒有說話，我有確定我有問他為什麼叫林
    阿晚，票大部分是由乙○○拿來的，丙○○約五次中有一次會由他拿來。背書都
    是林阿晚，我不記得有丙○○名字在上面背書」，「丙○○來向我借錢時，都拿
    乙○○開的票，都是林阿晚背書的，我因為相信丙○○，所以沒有叫他背書。丙○○說是客票」（九十年三月二十日訊問筆錄），被告乙○○就證人王志清之證
    詞亦稱：「我知道證人王志清為人老實」（九十一年五月二十一日訊問筆錄）。
    被告丙○○亦自承：「我當時可能認為說客票會比較容易換票，錢比較好借，我
    當初借的錢，也都有還，是後來才沒有還，我對證人王志清所言沒有意見」（同
    前訊問筆錄）。被告丙○○就證人王志清前揭證詞既不否認，則依證人前揭證述
    ，被告丙○○亦曾持上有「林阿晚」背書，發票人「乙○○」之支票前往向甲○○、王志清調現，並稱所持之乙○○支票為客票，就被告乙○○佯以林阿晚之假
    名向甲○○、王志清調現之詐欺犯行顯然知情並參與上開行為，被告二人就此部
    分犯行有犯意聯絡、行為分擔，已屬灼然。從而本院認被告二人共同行使偽造私
    文書、詐欺犯行之事證明確，而以本院九十年度訴字第一六一號判決予以論罪處
    刑。是依刑事訴訟法第五百條前段之規定，應認原告主張被告二人共同行使偽造
    私文書、詐欺之事實為真正，從而本件原告主張被告二人就持「林阿晚」背書之
    支票借款部分，有共同侵權行為之事實，應堪採信。至原告另主張被告丙○○與
    被告乙○○，共同在八十九年三月十五日，偽造曹青海與林阿晚簽發四十萬四十
    萬元本票，向原告詐得四十萬元部分，被告丙○○就原告此部分之主張加以否認
    ，而被告乙○○雖自認有此部分持偽造本票借款之事實，惟主張為其自己個人前
    往借款，與被告丙○○無涉。此部分除原告之單一指訴外，查無其他積極證據足
    資認定被告丙○○有此部分共同詐欺行為，此部分亦經本院前揭判決予以認定，
    尚無從為不利於被告丙○○之認定。
三、按故意或過失不法侵害他人之權利者，負損害賠償責任。又數人共同不法侵害他
    人之權利者，連帶負損害賠償責任，民法第一百八十四條第一項前段、第一百八
    十五條第一項前段分別定有明文。本件被告共同詐欺原告交付財物，故意不法侵
    害原告之財產權，並據本院予以論罪科刑部分，原告自係刑事訴訟法第四百八十
    七條第一項之因犯罪而受損害之人，依法自得於刑事訴訟程序附帶提起民事訴訟
    ，對於被告請求回復其損害即請求被告連帶賠償所受詐欺交付之財物。本件原告
    所受詐欺出借交付之金額，達二百零一萬五千六百元之事實，已據被告乙○○所
    自認，其中一百六十一萬五千六百元部分，係由被告二人共同不法侵害原告之財
    產權，即應由被告二人連帶負賠償之責。又被告乙○○以偽造之本票向原告詐得
    四十萬元之事實，業據被告自認在卷，此部分應由被告乙○○負賠償之責。至原
    告主張被告丙○○亦應就被告乙○○偽造曹青海與林阿晚名義簽發四十萬本票詐
    欺部分，應與被告乙○○連帶負賠償之責任，惟查，此部分係被告乙○○個人之
    犯罪行為，尚與被告丙○○前揭經認定之詐欺犯罪行為無涉，亦即原告此部分受
    損害之金額部分與丙○○之行為並無因果關係，此部分尚非因該詐欺犯罪所受之
    損害，自不得於本件刑事訴訟程序中附帶提起民事訴訟求償，是原告請求被告丙○○連帶負賠償責任，超過一百六十一萬五千六百元部分，尚屬無據。從而，本
    件原告請求被告二人應連帶給付原告甲○○一百六十一萬五千六百元，及請求被
    告乙○○給付原告四十萬元，並均自起訴狀繕本送達翌日即九十年四月三日起至
    清償日止按法定週年利率百分之五計算之利息，為有理由，應予准許。原告其餘
    請求被告丙○○連帶給付超過上開金額部分，並無理由，應予駁回。而原告已陳
    明願供擔保請准宣告假執行，於原告勝訴部分自無不合，爰分別酌定相當之擔保
    金准許之，至原告敗訴部分之假執行聲請，則因敗訴而失所附麗，應併予駁回。
據上論結：原告之訴為一部有理由、一部無理由，並依刑事訴訟法第五百零二條第一
項、第二項、第四百九十一條第十款，民事訴訟法第三百九十條第二項，判決如主文
。
中　　　華　　　民　　　國　　九十一　　年　　　六　　　月　　二十八　　日
                          臺灣板橋地方法院刑事第五庭
                                          法  官  王  偉  光
右正本證明與原本無異。
如不服本判決，應於判決送達後十日內向本院提出上訴狀 (應附繕本) ，上訴於
臺灣高等法院。
                                          書記官  黃 炎 煌
中      華      民      國九十      年    十一    月  十九    日
附表：
　┌─────────┬─────┬───────┬────┬─────┐
　│票據號碼　　　　　│發票日　　│金額（新台幣）│發票人　│ 背書人　 │
　├─────────┼─────┼───────┼────┼─────┤
　│ＳＪ0000000│89、06、12│四０００００元│乙○○　│ 林阿晚　 │
　├─────────┼─────┼───────┼────┼─────┤
　│ＳＪ0000000│89、07、08│三九六０００元│乙○○　│ 林阿晚　 │
　├─────────┼─────┼───────┼────┼─────┤
　│ＳＪ0000000│89、08、13│四一九六００元│乙○○　│ 林阿晚　 │
　├─────────┼─────┼───────┼────┼─────┤
　│ＳＪ0000000│89、09、12│四０００００元│乙○○　│ 林阿晚　 │
　└─────────┴─────┴───────┴────┴─────┘
